【裁判字號】    99,訴,203
【裁判日期】    990430
【裁判案由】    毒品危害防制條例
【裁判全文】
臺灣高雄地方法院刑事判決               99年度訴字第203號
公  訴  人  臺灣高雄地方法院檢察署檢察官
被      告  乙○○
指定辯護人  本院公設辯護人  黃文德
被      告  戊○○
選任辯護人  柳聰賢律師
上列被告因毒品危害防制條例案件，經檢察官提起公訴（98年度
偵字第32754 號、第36345號），本院判決如下：
    主    文
乙○○販賣第一級毒品，共拾貳罪，均累犯，各處如附表一編號
1 至12所示之刑，各褫奪公權捌年；扣案如附表六編號1 、2 所
示之物，沒收銷燬之；如附表六編號6 所示之販毒所得共新台幣
壹萬玖仟肆佰元，均沒收；如附表六編號4 、5 所示之物，均沒
收。又販賣第二級毒品，共貳罪，均累犯，各處如附表二編號1
、2 所示之刑；扣案如附表六編號3 所示之物，沒收銷燬之；如
附表六編號7 所示之販毒所得共新台幣柒仟元，均沒收；如附表
六編號4 、5 所示之物，均沒收。又轉讓第一級毒品，共貳罪，
均累犯，各處如附表三編號1 、2 所示之刑。應執行有期徒刑貳
拾伍年，褫奪公權捌年。扣案如附表六編號1 至3 所示之物，均
沒收銷燬之；如附表六編號6 、7 所示之販毒所得共新台幣貳萬
陸仟肆佰元，均沒收；如附表六編號4 、5 所示之物，均沒收。
戊○○幫助販賣第一級毒品，共貳罪，各處如附表四編號1 、2
所示之刑。又轉讓第一級毒品，處如附表五所示之刑。應執行有
期徒刑玖年。
    事    實
一、乙○○前於民國（下同）94、95年間因違反毒品危害防制條
    例、竊盜等案件，經本院先後以94年度訴字第3430號、96年
    度易字第700 號判決，各判處有期徒刑10月（經減刑為有期
    徒刑5 月）、5 月，均確定，而分別於96年7 月16日、97年
    2 月14日（易科罰金）執行完畢。詎仍不思悔悟，乙○○明
    知海洛因係毒品危害防制條例第2 條第2 項第1 款、所規定
    之第一級毒品，依法不得販賣、轉讓或持有，竟意圖營利，
    而分別基於販賣第一級毒品海洛因之犯意，以其所有之行動
    電話門號0000000000，作為對外與交易對象聯絡販賣海洛因
    之用，於附表一編號1 至12所示之時間、地點（起訴書附表
    所載地點應予補充如附表一至五所示，下同），以各該編號
    之數量、價格，販賣海洛因予楊尚憲、康志芳、己○○、曾
    清雄、蔡榮杉、王錫淵、洪健全、洪志宏、甲○○等人各1
    次，並收取款項。
二、乙○○亦明知甲基安非他命係毒品危害防制條例第2 條第2
    項第2 款所規定之第二級毒品，依法不得販賣、持有，竟意
    圖營利，而另行基於販賣甲基安非他命之犯意，於附表二編
    號1 、2 所示之時間、地點，以其所有之行動電話門號0000
    000000，作為對外與買家聯絡販賣之用，以各該編號之數量
    、價格，販賣甲基安非他命予洪志宏各1 次，並收取款項。
三、乙○○復於附表三所示之時間、地點，基於轉讓第一級毒品
    海洛因之犯意，先後無償提供海洛因1 包（毛重各約0.2 、
    0.1 公克，均未逾毒品危害防制條例第8 條第6 項所定應加
    重其刑之標準）予王錫淵、蔡榮杉各1 次。
四、戊○○明知海洛因係毒品危害防制條例第2 條第2 項第1 款
    所規定之第一級毒品，依法不得販賣、轉讓或持有，竟於附
    表四編號1 、2 所示之時間、地點，在甲○○（起訴書誤植
    「于孝宗」，應予更正）以其行動電話門號0000000000，撥
    打乙○○所用門號0000000000，因乙○○外出，手機遺留在
    其與戊○○同居處所，由戊○○代為接聽後，甲○○在電話
    中先後2 次表示：要其轉達乙○○「幫我半天起來」、「再
    半天起來」等語，戊○○知悉甲○○要向乙○○購買相當數
    量海洛因之意思，基於縱然轉達給乙○○知悉，乙○○將可
    能因此販賣相當數量、價格之海洛因給甲○○仍不違背其本
    意之幫助犯意，俟乙○○回到同居處所後，將通話內容輾轉
    告知乙○○，乙○○其後某時另與甲○○通聯約定交易如附
    表一編號11、12所示之時間、地點、數量、價格，因此販賣
    海洛因1 包予于孝宗各1 次，並收取款項。
五、戊○○於98年12月21日下午某時，在高雄縣梓官鄉○○○路
    「赤慈宮」（媽祖廟）菜市場附近，巧遇己○○，因己○○
    之懇求，另基於轉讓第一級毒品海洛因之犯意，將海洛因1
    包（毛重約0.1 公克，未逾毒品危害防制條例第8 條第6 項
    所定應加重其刑之標準），無償提供予己○○施用。嗣於98
    年12月22日，己○○於檢察官偵查中以證人身分訊問時作證
    ，供出上情，因而查獲。
六、嗣於98年10月29日15時許，乙○○在高雄市○○區○○路與
    瑞源路口旁加油站（下稱「河南路加油站」），甫交付海洛
    因1 包予蔡榮杉完成交易之際（即如附表三編號2 所示），
    為警查獲，乃對於乙○○（起訴書誤植「何志峰」，應予更
    正）駕駛車號7669-XQ 自小客車內執行附帶搜索，查扣如附
    表六編號2 、3 、4 、6 、7 、10所示之海洛因1 包（驗前
    淨重1.99公克，驗後淨重1.48公克）、甲基安非他命1 包（
    驗前淨重1. 862公克，驗後淨重1.853 公克）、行動電話3
    支（含門號SIM 卡），乙○○於事實一、二之販毒所得現金
    新台幣（下同）各1 萬9400元、7000元（餘款6100元與販毒
    無涉），及無毒品成分之粉末1 包（驗前淨重1.62公克，驗
    後淨重1.56公克）等物；再於同（29）日18時30分，持本院
    核發之搜索票前往乙○○與戊○○同居（以戊○○名義承租
    ）之高雄縣橋頭鄉○○路97號3 樓B 室（下稱「乙○○租處
    」）執行搜索，在該處前之戊○○身上扣得如附表六編號1
    、5 所示之海洛因1 包（驗前淨重13.25 公克，驗後淨重13
    .11 公克）、供乙○○販賣毒品所用之電子磅秤1 台，因而
    查獲上情。
七、案經行政院海岸巡防署南部地區巡防局移送臺灣高雄地方法
    院檢察署檢察官偵查起訴。
    理    由
壹、證據能力部分：
一、就卷附證人甲○○、己○○於檢察官偵訊之具結證述，被告
    戊○○及其辯護人否認其證據能力，而其性質雖屬傳聞證據
    ，惟被告戊○○及其辯護人並未釋明其偵查中向檢察官所為
    之陳述有何顯不可信之情況；而上開證述與本件待證事實相
    關，為證明被告於事實四、五犯行之存否所必要，且證人甲○○、己○○於本院審理中已具結作證，被告戊○○及其辯
    護人並得對之為對質、詰問，是依刑事訴訟法第159 條之1
    第2 項之規定，應認均具證據能力。
二、次就移送關對於己○○使用門號0000000000與被告使用門號
    （0000000000、0000000000）之通訊監察譯文，被告戊○○
    及其辯護人固否認其證據能力，而其性質雖屬傳聞證據，惟
    係移送機關偵查中就最輕本刑3 年以上有期徒刑之毒品危害
    防制條例第4 條第1 、2 項之案件，依通信保障及監察法第
    5 條第2 項規定，聲請檢察官核發通信監察書，並就實施通
    信監察光碟內容之譯文，而於職務上所製作之紀錄文書，公
    訴人、被告及其辯護人均未提出有何顯不可信之情況，亦未
    舉出上開譯文與實際通信內容有何不符之處，且與待證事實
    有關聯性，應屬同法第159 條之4 第3 款所定其他於可信之
    特別情況下所製作之文書，認具有證據能力。
三、其他本判決理由所援用之證據資料（含供述證據及非供述證
    據），被告2 人及辯護人、公訴人於本院言詞辯論終結前，
    對其證據能力均不爭執（參本院卷第62、63頁），本院審酌
    上開證據之作成，並無違法或不當情形，且與本案待證事實
    相關，適當作為證據，依刑事訴訟法第159 條之5 第2 項、
    第1 項之規定，認均有證據能力。
貳、實體部分：
一、關於被告乙○○於事實一、二販賣海洛因、甲基安非他命，
    於事實三轉讓海洛因部分：
  (一)就此部分犯行，業經被告乙○○於偵訊及本院審理中均坦承
    不諱，核與附表（即事實）一、二、三所示之毒品購買人、
    受讓人即證人楊尚憲、康志芳、己○○、曾清雄、蔡榮杉、
    王錫淵、洪健全、洪志宏、于孝宗等人於偵訊證述，證人甲○○於本院審理中之具結證述參核相符（參偵2 卷第14、15
    、66、72、73、79、96、102 頁，本院卷第118 反、119 正
    頁）。又被告乙○○與附表一、三海洛因之購買人、受讓人
    己○○、曾清雄、蔡榮杉為警查獲，經採尿送驗結果，均呈
    第一級毒品嗎啡之陽性反應，分別有台灣檢驗科技股份有限
    公司99年1 月6 日、高雄市立凱旋醫院99年11月24日之濫用
    藥物尿液檢驗報告共4 份附卷可參。而被告乙○○於事實一
    、二、三係以其使用手機門號0000000000、0000000000、00
    00000000、0000000000（申請人：乙○○之母丙○○），與
    附表一至三之購買人、受讓人所持用門號（楊尚憲00000000
    00、康志芳0000000000、己○○0000000000、曾清雄000000
    0000、蔡榮杉0000000000、王錫淵0000000000、洪健全0000
    000000、洪志宏0000000000、于孝宗0000000000）聯絡販賣
    、轉讓海洛因，亦有上開門號通訊監察譯文摘要表、行動電
    話基本資料、通聯調閱查詢單、雙向通聯紀錄、台灣大哥大
    查詢資料在卷可憑；此外，並有車號7669-XQ 、6767-XM 自
    小客車、MZ9-006 重型機車車籍查詢- 基本資料詳細畫面（
    車主均登記：戊○○）、「乙○○租處」租賃契約書（承租
    人：戊○○）、移送機關於「河南路加油站」、「乙○○租
    處」搜索扣押筆錄、扣押物品目錄表各1 份，及查獲現場照
    片各32張、14張在卷足參（參警卷第27、47至49、50至52、
    55、66至71、72至78頁，偵1 卷第16至54、73至75、82至97
    頁，偵2 卷第45、47、60、85至87、128 、130 頁，偵3 卷
    第14、20至28、30、41頁，及卷外放資料）。
  (二)再警方於「乙○○租處」前戊○○身上查獲如附表六編號1
    、10之粉末2 包，送經檢驗結果，其中編號1 （驗前淨重合
    計13.55 公克，驗後淨重13.11 公克，空包裝重0.66公克，
    純度80.24%）確含第一級毒品海洛因成分，另編號10（驗前
    淨重1.76公克，驗後淨重1.56公克）則未發現含毒品成分；
    而於「河南路加油站」查獲如附表六編號2 之粉末1 包（驗
    前淨重1.58公克，驗後淨重1.48公克，空包裝重0.48公克，
    純度41.66%），送經檢驗結果，確含第一級毒品海洛因成分
    ；且如編號3 之晶體1 包（驗前淨重1.862 公克，驗後淨重
    1.853 公克，純度96.6% ），送經檢驗結果，確含甲基安非
    他命成分，亦有法務部調查局濫用藥物實驗室99年1 月12
    日調科壹字第09 923001010號、第00000000000 號鑑定書、
    高雄醫學大學附設醫院第0000-000號檢驗報告各1 份在卷可
    稽（參偵2 卷第50、134 、135 頁），足堪佐證。是被告乙○○上開自白，核與卷內積極事證相符，洵堪採為論罪之證
    據。
二、關於被告戊○○於事實四幫助販賣海洛因、事實五轉讓海洛
    因部分：
  (一)訊據被告戊○○矢口否認有上開幫助販賣、轉讓海洛因之犯
    行，辯稱：伊沒有與乙○○共同或幫助販賣海洛因予于孝宗
    2 次，只是因乙○○不在，伊接聽電話，伊不知道于孝宗是
    要購買海洛因；且伊也沒有無償提供海洛因給己○○施用云
    云。經查：
    1.就此部分犯行，業經證人于孝宗、己○○、乙○○於偵訊
      、本院審理中具結證述明確（參偵2 卷第73、78至80頁，
      本院卷第119 反至121 反、122 正、123 正頁），並有證
      人甲○○使用門號0000000000（申請人：林茂美）、己○○使用門號0000000000，與乙○○使用門號0000000000、
      0000000000（後者當日遺留於與戊○○同居處所）通訊監
      察譯文摘要表、行動電話基本資料、通聯調閱查詢單、雙
      向通聯紀錄在卷可參（參偵3 卷第21、22、23、26頁）。
    2.又經警於「乙○○租處」前自被告戊○○身上扣得如附表
      六編號1 、5 之海洛因1 包、電子秤1 台；而該粉末1 包
      （驗前淨重13.25 公克，驗後淨重13 .11公克，空包裝重
      0.66公克，純度80.24%）經送檢驗結果，確含第一級毒品
      海洛因成分，亦有上開鑑定書在卷可稽（參偵2 卷第134
      頁）。此外，並有移送機關於「乙○○租處」、「河南路
      加油站」之搜索扣押筆錄、扣押物品目錄表各1 份，上開
      2 處現場查獲照片各32張、14張在卷足參（參警卷第47至
      52、55、72至78頁，偵1 卷第82至97頁，偵2 卷第25頁）
      。參諸被告戊○○前有煙毒條例前科，先後於88、94年間
      因施用毒品案件，分別經觀察、勒戒、強制戒治，先後於
      88年2 月8 日、96年11月13日執行完畢等情，有其台灣高
      等法院被告前案紀錄表在卷足參；且其於偵訊亦坦承：乙○○有在施用海洛因，他會拿海洛因給伊施用等語，核與
      其2 人經採尿送驗結果均為嗎啡陽性反應，此有高雄市立
      凱旋醫院尿液檢驗報告2 紙在卷可稽（參偵2 卷第17、47
      、48頁），印證相符。顯見其對於毒品海洛因有相當之認
      識，對於甲○○、己○○表示需要海洛因，應屬知悉。是
      其本件確有幫助販賣、轉讓毒品海洛因之犯意與犯行。
  (二)被告戊○○雖以上開情詞置辯。惟查：
    1.就幫助販賣海洛因部分，證人于孝宗於偵訊具結證稱：「
      門號0000000000是伊使用，伊打電話給乙○○，戊○○有
      接電話，她知道伊要向乙○○購買海洛因」；「（提示98
      年8 月10日12時40分、22時18分許譯文，對話中『你幫我
      半天、半天起來』是指何意？『小其，再半天』是何意？
      ）伊是請她幫伊轉達要拿500 元海洛因，再半天指的也是
      要他幫伊跟乙○○說拿500 元之海洛因」、「乙○○在忙
      的時候，都叫伊打電話給戊○○」等語明確（參偵2 卷第
      79、80頁）；並於本院審理時證稱：「當天有2 次打電話
      給乙○○，都是戊○○接的」、「（電話中有跟戊○○說
      ：你幫我半天、半天起來！是何意思？）伊是要拿海洛因
      ，一開始接電話的人是戊○○，伊就直接說了，『半天』
      的意思是500 元的海洛因」、「（當日2 次都是後來乙○○再跟你聯絡的？）是」、「（提示通聯記錄）98年8 月
      10日12時40分、22時18分許，伊有用門號0000000000撥入
      門號0000000000」、「（中午12時40分那通電話後，你是
      如何與乙○○聯絡交易毒品？）乙○○再回撥給我」、「
      當日晚上22時18分那通是否也是如此？）是的」、「向乙○○購買500 元海洛因，當場交給他500 元，一手交錢，
      一手交貨」等語明確（參本院卷第119 反至121 正頁）。
      且被告乙○○於本院審理中亦供承：「（剛才證人甲○○
      98年8 月10日當日2 次交易毒品，都是甲○○打電話給你
      後，再確定交易毒品，是否如此？）是」、「交易毒品地
      點應該是在典寶橋那邊沒錯，中午那次應該是在赤崁赤慈
      宮，晚上那次伊忘記了」等語明確（參本院卷第121 正頁
      ），核與證人甲○○之上開證述相符。
    2.參諸被告戊○○於偵訊亦坦承：「（宗仔在電話中說：『
      小其，你幫我半天，半天起來』，『再半天』是指何意？
      ）他要跟乙○○拿海洛因，電話是伊接的，伊有跟乙○○
      講宗仔要跟你討（台語）海洛因，前後伊跟乙○○講2 次
      ，之後事情就由乙○○與宗仔聯絡」、「（為何你要把宗
      仔要買海洛因的事跟乙○○講？）因乙○○在忙時，伊會
      幫他接電話，伊會轉達電話，伊知道宗仔是要跟乙○○討
      海洛因」、「（為何在電話中回答說你知道？）伊知道半
      天可能是500 元的海洛因」等語明確（參偵2 卷第116 至
      117 頁），此與證人于孝宗偵訊之證述比對，亦屬相符。
      此外，證人于孝宗確有使用門號0000000000，與被告戊○○接聽乙○○使用門號0000000000、0000000000聯絡購買
      海洛因事宜，亦有上開門號通訊監察譯文摘要表1 份在卷
      可稽（參偵3 卷第21、22頁）。是被告戊○○於上開2 次
      通聯接聽後，已知悉甲○○要向乙○○購買相當數量海洛
      因之意思，仍基於縱然轉達給乙○○知悉，乙○○將可能
      因此販賣相當數量、價格之海洛因給甲○○亦不違背其本
      意之幫助犯意，於乙○○回到住處後輾轉告知通聯內容，
      其後乙○○另與甲○○通聯約定如附表一編號11、12所示
      之時間、地點、數量、價格，因此販賣500 元海洛因1 包
      予甲○○各1 次，並收取款項。是被告戊○○確有附表四
      之幫助販賣海洛因之犯行。至證人乙○○雖於本院羈押調
      查時供承：起訴書附表二編號1 、2 （如附表三編號1 、
      2 ）每次約0.2 公克，都是賣1000元云云；旋於準備程序
      翻稱：伊2 次賣給甲○○海洛因，第1 次賣1000元，約0.
      4 公克，第2 次賣500 元，約0.2 公克云云；復於審理時
      證稱：2 次交易金額，1 次賣1000元，另1 次賣500 元，
      她只跟伊講甲○○找伊，沒有說何事，甲○○是打伊放在
      家裡的手機門號0000000000，戊○○接聽云云（參本院卷
      第21、59、101 正頁），3 次供述、證述，互有矛盾，與
      被告乙○○、證人甲○○偵審證述及門號通信監察譯文內
      容、雙向通聯記錄等事證比對，顯然有悖，自無可採，無
      從為被告有利之認定。又被告戊○○雖於98年10月29日為
      警扣得如附表六編號1 所示之毒品，惟與其於98年8 月10
      日查獲附表四幫助販毒予甲○○之犯行，相隔2 月多餘，
      故亦難以此認定被告戊○○有共同正犯情事，合此敘明。
    3.就轉讓海洛因部分，證人己○○於偵訊證稱：「（最後1
      次施用毒品之時地？）昨天在家中施用海洛因；（海洛因
      來源？）伊昨天在梓官鄉的路邊跟戊○○要的，沒有付錢
      」（參偵2 卷第73頁）；並於本院審理中證稱：「（提示
      偵訊筆錄）當天檢察官有這樣問我，我有這樣講，我有跟
      戊○○要（海洛因）」，「（提示採尿紀錄表）98年12月
      22日偵訊當天，檢察官有對我採尿」等語明確；參酌被告
      戊○○就己○○之證述亦坦承：當（21）日確實有在梓官
      鄉赤崁赤慈宮菜市場附近遇到己○○，他有問伊有沒有海
      洛因等語明確，並有己○○於翌（22）日經檢察官偵訊後
      採尿送驗結果，確呈嗎啡陽性反應，有濫用藥物尿液檢驗
      報告1 紙在卷可稽（參偵2 卷第128 頁，本院卷第122 正
      、123 正頁）。是其2 人證述、供述，參核相符，堪以佐
      證。從而，被告戊○○確有轉讓海洛因予己○○1 次之犯
      行。至證人己○○於本院審理時雖證稱：伊偵訊當天是說
      ：「戊○○沒有拿海洛因給伊施用，伊有要跟戊○○要，
      但她沒有給伊」、「毒品是跟阿猴的人拿的」云云，然與
      其偵審之證述矛盾，且其無法舉出「阿猴」之真實姓名年
      籍住址以實其說，即無可信。是被告所辯，委無可採。
  (三)另起訴書雖認被告戊○○與乙○○係共同販賣第一級毒品海
    洛因等語。然證人甲○○於偵訊證稱：「伊沒有向戊○○拿
    海洛因，2 次交易的錢也是交給乙○○」等語明確；且於本
    院審理時亦證稱：乙○○知道伊有打電話給他」、「伊只跟
    乙○○接洽」、「（當日2 次交易後來都是乙○○再跟你聯
    絡？）是」、「乙○○再回撥電話給伊」、「（你與乙○○
    上開2 次是乙○○打電話給你之後，才約定地點交易毒品？
    ）是」、「向乙○○購買500 元海洛因，當場交給他500 元
    ，一手交錢，一手交貨」、「中午那次後來應該是在（梓官
    鄉）赤崁的赤慈宮，晚上那次是在（同鄉）典寶橋那邊」等
    語明確（參偵2 卷第79頁，本院卷第120 正至121 正頁）。
    而證人甲○○持用門號0000000000撥打戊○○接聽門號0000
    000000之通信監察譯文，2 次內容雖各有『你幫我半天，半
    天起來！嘿嘿，你聽懂吼！』、『小其喔，再半天！』等語
    （參偵3 卷第22頁）。然被告戊○○、證人甲○○於對話中
    並無提及具體交易之時間、地點、方式等節，被告戊○○亦
    無提及何時要告知乙○○、何時要出發交易海洛因甚明。是
    被告戊○○事後雖輾轉通知乙○○，乙○○另再與甲○○電
    話聯絡，確定販賣海洛因之數量、價格、時間、地點，因此
    完成交易並收取價款，堪認被告戊○○就附表四之犯行，僅
    有幫助販賣之犯意，究無法逕認有參與販賣之犯意聯絡、行
    為分擔。從而，起訴書就此部分，即無從為此認定。
  (四)綜上所述，被告乙○○確有事實一、二、三之販賣海洛因、
    甲基安非他命、轉讓海洛因等犯行；被告戊○○有事實四、
    五之幫助販賣、轉讓海洛因等犯行，事證明確，堪以認定，
    均應依法論科。
三、按行為後法律有變更者，適用行為時之法律。但行為後之法
    律有利於行為人者，適用最有利於行為人之法律，刑法第2
    條第1 項定有明文。被告2 人行為後，有關論罪科刑所適用
    之毒品危害防制條例，其中部分條文業於98年5 月20日修正
    公布，依同條例第36條規定，並自公布後6 個月即同年11月
    20日正式施行。修正前同條例第4 條第1 、2 項就製造、運
    輸、販賣第一級毒品、第二級毒品，其法定刑得併科罰金刑
    部分，修正前分別規定「得併科新臺幣1 千萬元以下罰金」
    、「得併科新臺幣7 百萬元以下罰金」，然修正後已變更為
    「得併科新臺幣2 千萬元以下罰金」、「得併科新臺幣1 千
    萬元以下罰金」，經比較新舊法結果，以修正前之規定對於
    行為人有利。為此，應適用修正前同條例上開條項論處。
四、次按以營利為目的將毒品購入或將之賣出，有一於此，其犯
    罪即已完成（參最高法院95年度台上字第3574號、96年度台
    上字第416 號判決意旨）。且海洛因、甲基安非他命係毒品
    危害防制條例第2 條第2 項第1 、2 款，依其成癮性、濫用
    性及對社會危害性所明定列管之第一、二級毒品，不得非法
    販賣、轉讓或持有。本件核被告乙○○就附表一編號1 至12
    之所為，均係犯（修正前）毒品危害防制條例第4 條第1 項
    之販賣第一級毒品罪，就附表二編號1 、2 之所為，均係犯
    （修正前）同條例第4 條第2 項之販賣第二級毒品罪；而就
    附表三編號1 、2 之所為，均係犯同條例第8 條第1 項之轉
    讓第一級毒品罪。被告乙○○就附表一至三犯行，其持有海
    洛因、甲基安非他命之低度行為，分別為其販賣、轉讓之高
    度行為所吸收，均不另論罪。被告戊○○就附表四編號1 、
    2 之所為，單純將甲○○電話內容輾轉告知被告乙○○，究
    與其直接與甲○○進行海洛因交易有別，亦無證據證明被告
    戊○○有參與乙○○販賣海洛因犯行之構成要件行為，是被
    告戊○○所為，僅屬對於乙○○遂行販毒行為資以助力而已
    。核被告戊○○所為，係犯（修正前）同條例第4 條第1 項
    之販賣第一級毒品罪之幫助犯；而其就附表五所為，則係犯
    同條例第8 條第1 項之轉讓第一級毒品罪。被告戊○○就附
    表五之犯行，其持有海洛因之低度行為，為其轉讓之高度行
    為所吸收，亦不予論罪。起訴書就附表四編號1 、2 之犯行
    ，認為被告戊○○與乙○○有犯意聯絡及行為分擔，應論以
    販賣第一級毒品之共同正犯等語，尚有誤會，然所列起訴法
    條及其基本社會事實均相同，應由本院逕為審理。被告乙○○就附表一至三各該編號，被告戊○○就附表四、五各該編
    號之多次犯行，均犯意各別、時地有異、所犯為構成要件不
    同之罪名，應各論以數罪併罰之。再被告乙○○前有事實欄
    所示論罪科刑及執行之前科，經減刑後於96年7 月16日執行
    完畢，有台灣高等法院被告前案記錄表在卷可佐，其於5年
    以內故意再犯本件法定刑有期徒刑以上之罪，為累犯，依刑
    法第47條第1 項規定，均應加重其刑（就附表一、二所示各
    罪，其法定刑為死刑、無期徒刑部分，依法均不得加重）。
    又被告乙○○就附表一、二、三所犯毒品危害防制條例第4
    條、第8 條之罪，於偵查及審判中均自白犯行，依同條例第
    17條第2 項規定，均各減輕其刑，且其有刑之加重、減輕事
    由，均依法先加後減之。被告戊○○就附表四編號1 、2 之
    犯行，係幫助他人犯罪，為從犯，按正犯之刑減輕之。
五、爰審酌被告戊○○就附表四之幫助乙○○販賣海洛因犯行，
    係在同1 日查獲2 次，其幫助販賣之交易對象僅甲○○1 人
    ，尚非不特定多數人可比，此與販賣海洛因所造成之鉅大危
    害，尚屬有別。衡諸修正前毒品危害防制條例第4 條第1 項
    法定本刑為「死刑」、「無期徒刑」，縱經依刑法第30條從
    犯規定減輕其刑後，其法定刑仍為「無期徒刑」、「20年以
    下15年以上有期徒刑」之重刑；倘科以法定最低之15年有期
    徒刑，猶嫌過重，實有「情輕法重」之情事，其犯罪情狀尚
    堪憫恕，爰就其附表四編號1 、2 之幫助販賣犯行，依刑法
    第59條規定，均各減輕其刑，且依法遞減輕之。並審酌被告
    2 人均明知海洛因、甲基安非他命為毒品危害防制條例所列
    管之第一、二級毒品，被告乙○○為牟私利，竟販賣海洛因
    予他人，嚴重違反我國法律反毒、禁毒之政策，影響社會安
    全秩序甚鉅，更荼毒國人身心健康，而被告戊○○幫助販賣
    、轉讓海洛因，均有不該，而被告乙○○多次販賣第一、二
    級毒品，受有如附表六編號6 、7 之販毒所得，亦轉讓毒品
    ，惡性較重；且被告戊○○犯後否認犯行。惟念及被告乙○○犯後已坦承全部販賣、轉讓犯行，被告戊○○就附表四僅
    幫助販賣海洛因2 次，惡性尚輕，暨其等犯罪之動機、目的
    、手段等一切情狀，分別量處如主文所示之刑，並依法分別
    定其應執行之刑，以資懲儆。復按被告乙○○就附表一編號
    1 至12販賣第一級毒品罪之犯罪性質，嚴重侵害國家及社會
    法益，本院認均有禠奪公權之必要，併均宣告禠奪公權8 年
    ，且僅按其最長期者執行之。另本判決就被告戊○○上開宣
    告刑認足收教化之效，公訴意旨求處有期徒刑18年，尚有過
    高，併此敘明。
六、沒收部分：
  (一)扣案如附表六編號1 之粉末1 包（驗後淨重13.11 公克，空
    包裝重0.66公克）、編號2 之粉末1 包（驗後淨重1.48公克
    ，空包裝重0.48公克），編號3 之晶體1 包（驗後淨重1.85
    3 公克），送經檢驗結果，確分屬第一級毒品海洛因、第二
    級毒品甲基安非他命無訛（連同空包裝袋沾黏毒品成分難以
    析離），經送檢驗結果，確分屬第一、二級毒品無訛，依毒
    品危害防制條例第18條第1 項前段之規定，不問屬於犯人即
    被告與否，併諭知均沒收銷燬之。至因檢驗所耗用之毒品既
    已滅失，則不另為沒收銷燬之諭知。
  (二)再扣案如附表六編號4 之行動電話3 支（均含SIM 卡）、編
    號5 之電子秤1 台，均為被告乙○○所有，供其分裝毒品、
    聯絡販毒所用之物，業據被告於偵審中供承在卷，依毒品危
    害防制條例第19條第1 項前段規定，併應宣告均沒收。
  (三)按沒收含有保安處分性質，對於共同正犯應採連帶沒收主義
    ，不得就全體正犯之總所得，對於各正犯重複諭知沒收（參
    最高法院97年度台上字第3745號判決意旨）。扣案如附表六
    編號6 、7 之現金1 萬9400元、7000元（共2 萬6400元，係
    「河南路加油站」查獲3 萬2500元之一部分），為被告乙○○於附表一、二之販毒所得，依同條例第19條第1 項規定，
    自應諭知均沒收。而被告戊○○就附表四（附表一編號11、
    12 ） 係幫助犯販毒罪，並非共同正犯可比，亦不予宣告連
    帶沒收。另如附表六編號8 之現金2 萬3800元（於「乙○○
    租處」、「河南路加油站」各查獲1 萬7700元、餘款6100元
    ），與被告乙○○販毒犯罪無涉，爰不予宣告沒收。
  (四)至扣案附表六編號9 之行動電話1 支（含門號之SIM 卡1 張
    ），係被告戊○○所有，非被告乙○○所有之物；且編號10
    之粉末1 包（驗餘淨重1.56公克），經送檢驗結果，確未含
    法定毒品成分，與被告2 人本件販賣、轉讓第一、二級毒品
    犯罪無關，爰均不予諭知沒收，附此敘明。
據上論結，應依刑事訴訟法第299 條第1 項前段，（修正前）毒
品危害防制條例第4 條第1 項、第2 項、第8 條第1 項、第17條
第2 項、第18條第1 項前段、第19條第1 項前段，刑法第2 條第
1 項、第11條、第30條、第47條第1 項、第59條、第51條第5 款
、第9 款、第37條第2 項，判決如主文。
本案經檢察官丁○○到庭執行職務
中    華    民    國    99    年    4    月    30    日
                  刑事第二庭  審判長法  官  吳進寶
                                    法  官  羅立德
                                    法  官  李昆南
以上正本證明與原本無異。
如不服本判決應於收受送達後10日內向本院提出上訴書狀，並應
敘述具體理由；如未敘述上訴理由者，應於上訴期間屆滿後20日
內向本院補提理由書（均須按他造當事人之人數附繕本）「切勿
逕送上級法院」。
中    華    民    國    99    年    4     月    30    日
                                    書記官  莊永利
附錄本判決論罪之法條：
修正前毒品危害防制條例第4條第1、2項
製造、運輸、販賣第一級毒品者，處死刑或無期徒刑；處無期徒
刑者，得併科新臺幣1 千萬元以下罰金。
製造、運輸、販賣第二級毒品者，處無期徒刑或7 年以上有期徒
刑，得併科新臺幣700 萬元以下罰金。
毒品危害防制條例第8 條
轉讓第一級毒品者，處1 年以上7 年以下有期徒刑，得併科新臺
幣一百萬元以下罰金。
附表一：（被告乙○○販賣第一級毒品海洛因明細）
┌─┬───┬───┬──────┬─┬────┬────┬───┬─┐
│編│交易對│交易時│交易地點    │次│交易毒品│所犯罪名│宣告刑│褫│
│號│象    │間    │            │數│種類、數│        │：有期│奪│
│  │      │      │            │  │量、金額│        │徒刑（│公│
│  │      │      │            │  │        │        │下同）│權│
├─┼───┼───┼──────┼─┼────┼────┼───┼─┤
│1 │楊尚憲│98年7 │高雄縣橋頭鄉│1 │海洛因1 │販賣第一│15年4 │8 │
│  │      │月4日 │南溝路97號3 │次│包（半天│級毒品，│月    │年│
│  │      │19時51│樓B室（何志 │  │份量約  │累犯    │      │  │
│  │      │分許  │豐租處）    │  │0.2公克 │        │      │  │
│  │      │      │            │  │），金額│        │      │  │
│  │      │      │            │  │500元   │        │      │  │
├─┼───┼───┼──────┼─┼────┼────┼───┼─┤
│2 │康志芳│98年10│高雄縣橋頭鄉│1 │海洛因1 │販賣第一│15年6 │8 │
│  │      │月21日│上鹽田村鹽田│次│包（半錢│級毒品，│月    │年│
│  │      │9時40 │路附近      │  │約1.7公 │累犯    │      │  │
│  │      │分許  │            │  │克），金│        │      │  │
│  │      │      │            │  │額8000元│        │      │  │
├─┼───┼───┼──────┼─┼────┼────┼───┼─┤
│3 │康志芳│98年10│高雄縣橋頭鄉│1 │海洛因1 │販賣第一│15年5 │8 │
│  │      │月22日│上鹽田村鹽田│次│包（約  │級毒品，│月    │年│
│  │      │12時許│路附近      │  │0.6公克 │累犯    │      │  │
│  │      │      │            │  │），金額│        │      │  │
│  │      │      │            │  │2000元  │        │      │  │
├─┼───┼───┼──────┼─┼────┼────┼───┼─┤
│4 │己○○│98年7 │高雄縣梓官鄉│1 │海洛因1 │販賣第一│15年4 │8 │
│  │      │月17日│赤崁北路下坡│次│包（0.2 │級毒品，│月    │年│
│  │      │8時50 │路段處      │  │公克），│累犯    │      │  │
│  │      │分許  │            │  │金額300 │        │      │  │
│  │      │      │            │  │元      │        │      │  │
├─┼───┼───┼──────┼─┼────┼────┼───┼─┤
│5 │曾清雄│98年7 │高雄縣梓官鄉│1 │海洛因1 │販賣第一│15年4 │8 │
│  │      │月5日 │赤崁北路下坡│次│包（約  │級毒品，│月    │年│
│  │      │10時10│路段處      │  │0.4公克 │累犯    │      │  │
│  │      │分許  │            │  │），金額│        │      │  │
│  │      │      │            │  │1000元  │        │      │  │
├─┼───┼───┼──────┼─┼────┼────┼───┼─┤
│6 │蔡榮杉│98年6 │高雄縣橋頭鄉│1 │海洛因1 │販賣第一│15年4 │8 │
│  │      │月28日│南溝路97號3 │次│包（約  │級毒品，│月    │年│
│  │      │20時許│樓B室乙○○ │  │0.2公克 │累犯    │      │  │
│  │      │      │租處附近    │  │），金額│        │      │  │
│  │      │      │            │  │500元   │        │      │  │
├─┼───┼───┼──────┼─┼────┼────┼───┼─┤
│7 │王錫淵│98年6 │高雄縣梓官鄉│1 │海洛因1 │販賣第一│15年4 │8 │
│  │      │月26日│「梓官中崙城│次│包（約  │級毒品，│月    │年│
│  │      │      │隍廟」（下稱│  │0.6公克 │累犯    │      │  │
│  │      │      │梓官城隍廟）│  │），金額│        │      │  │
│  │      │      │前榕樹下    │  │1500元  │        │      │  │
├─┼───┼───┼──────┼─┼────┼────┼───┼─┤
│8 │王錫淵│98年7 │高雄縣梓官鄉│1 │海洛因1 │販賣第一│15年4 │8 │
│  │      │月15日│梓官城隍廟前│次│包（約  │級毒品，│月    │年│
│  │      │      │榕樹下      │  │0.2公克 │累犯    │      │  │
│  │      │      │            │  │），金額│        │      │  │
│  │      │      │            │  │600元   │        │      │  │
├─┼───┼───┼──────┼─┼────┼────┼───┼─┤
│9 │洪健全│98年8 │高雄縣梓官鄉│1 │海洛因1 │販賣第一│15年5 │8 │
│  │      │月28日│梓信村梓官分│次│包（約  │級毒品，│月    │年│
│  │      │12時14│駐所（梓官路│  │0.8公克 │累犯    │      │  │
│  │      │分許  │與中崙路口）│  │），金額│        │      │  │
│  │      │      │附近        │  │2000元  │        │      │  │
├─┼───┼───┼──────┼─┼────┼────┼───┼─┤
│10│洪健全│98年9 │高雄縣梓官鄉│1 │海洛因1 │販賣第一│15年5 │8 │
│  │      │月11日│梓信村梓官分│次│包（約  │級毒品，│月    │年│
│  │      │10時35│駐所（梓官路│  │0.8公克 │累犯    │      │  │
│  │      │分許  │與中崙路口）│  │），金額│        │      │  │
│  │      │      │附近        │  │2000元  │        │      │  │
├─┼───┼───┼──────┼─┼────┼────┼───┼─┤
│11│甲○○│98年8 │高雄縣梓官鄉│1 │海洛因1 │販賣第一│15年4 │8 │
│  │      │月10日│赤崁南路「赤│次│包（約  │級毒品，│月    │年│
│  │      │12時40│慈宮」（媽祖│  │0.2 公克│累犯    │      │  │
│  │      │分之後│廟）菜市場附│  │），金額│        │      │  │
│  │      │某時  │近          │  │500 元  │        │      │  │
├─┼───┼───┼──────┼─┼────┼────┼───┼─┤
│12│甲○○│98年8 │高雄縣梓官鄉│1 │海洛因1 │販賣第一│15年4 │8 │
│  │      │月10日│典寶村典寶橋│次│包（約  │級毒品，│月    │年│
│  │      │22時18│（省道台17線│  │0.2公克 │累犯    │（編號│  │
│  │      │分之後│）附近      │  │），金額│        │1 至12│  │
│  │      │某時  │            │  │500元（ │        │沒收如│  │
│  │      │      │            │  │合計1萬 │        │附表六│  │
│  │      │      │            │  │9400元）│        │）    │  │
└─┴───┴───┴──────┴─┴────┴────┴───┴─┘
附表二：（被告乙○○販賣第二級毒品甲基安非他命明細）
┌─┬───┬───┬──────┬─┬────┬────┬───┬─┐
│編│交易對│交易時│交易地點    │次│毒品種類│所犯罪名│宣告刑│備│
│號│象    │間    │            │數│與數量、│        │：有期│註│
│  │      │      │            │  │交易金額│        │徒刑（│  │
│  │      │      │            │  │        │        │下同）│  │
├─┼───┼───┼──────┼─┼────┼────┼───┼─┤
│1 │洪志宏│98年7 │高雄縣梓官鄉│1 │甲基安非│販賣第二│7年8月│沒│
│  │      │月20日│大舍村大舍東│次│他命1包 │級毒品，│      │收│
│  │      │凌晨1 │路與大舍北路│  │，金額  │累犯    │      │如│
│  │      │時多  │口附近7-11超│  │3500元  │        │      │附│
│  │      │      │商          │  │        │        │      │表│
│  │      │      │            │  │        │        │      │六│
├─┼───┼───┼──────┼─┼────┼────┼───┼─┤
│2 │洪志宏│98年9 │高雄縣梓官鄉│  │甲基安非│販賣第二│7年8月│同│
│  │      │月15日│大舍村大舍東│  │他命1包 │級毒品，│      │上│
│  │      │17時許│路與大舍北路│  │，金額35│累犯    │      │  │
│  │      │      │口附近7-11超│  │00元（共│        │      │  │
│  │      │      │商          │  │7000元）│        │      │  │
└─┴───┴───┴──────┴─┴────┴────┴───┴─┘
附表三：（被告乙○○轉讓第一級毒品海洛因明細）
┌─┬───┬───┬──────┬─┬────┬────┬───┬─┐
│編│轉讓對│時  間│轉讓地點    │次│毒品種類│所犯罪名│宣告刑│備│
│號│象    │      │            │數│與數量  │        │：有期│註│
│  │      │      │            │  │        │        │徒刑（│  │
│  │      │      │            │  │        │        │下同）│  │
├─┼───┼───┼──────┼─┼────┼────┼───┼─┤
│1 │王錫淵│98年8 │高雄縣梓官鄉│1 │海洛因1 │轉讓第一│8月   │  │
│  │      │月29日│梓官城隍廟前│次│包，約  │級毒品，│      │  │
│  │      │某時  │榕樹下      │  │0.2公克 │累犯    │      │  │
├─┼───┼───┼──────┼─┼────┼────┼───┼─┤
│2 │蔡榮杉│98年10│高雄縣橋頭鄉│1 │海洛因1 │轉讓第一│8月   │  │
│  │      │月29日│南溝路97號3 │次│包，約  │級毒品，│      │  │
│  │      │15時許│樓B室乙○○ │  │0.1公克 │累犯    │      │  │
│  │      │      │租處附近    │  │        │        │      │  │
└─┴───┴───┴──────┴─┴────┴────┴───┴─┘
附表四：（被告戊○○幫助販賣第一級毒品海洛因明細）
┌─┬───┬───┬──────┬─┬────┬────┬───┬─┐
│編│幫助交│幫助時│幫助過程及地│次│毒品種類│所犯罪名│宣告刑│備│
│號│易對象│間    │點          │數│與數量、│        │：有期│註│
│  │      │      │            │  │交易金額│        │徒刑（│  │
│  │      │      │            │  │        │        │下同）│  │
├─┼───┼───┼──────┼─┼────┼────┼───┼─┤
│1 │甲○○│98年8 │甲○○以門號│1 │海洛因1 │幫助販賣│7年8月│  │
│  │      │月10日│0000000000與│次│包（約  │第一級毒│      │  │
│  │      │12時40│乙○○使用門│  │0.2公克 │品      │      │  │
│  │      │分許  │號0000000000│  │），金額│        │      │  │
│  │      │      │聯絡，表示要│  │500元   │        │      │  │
│  │      │      │「半天起來」│  │        │        │      │  │
│  │      │      │即有意購買海│  │        │        │      │  │
│  │      │      │洛因，由貊子│  │        │        │      │  │
│  │      │      │其接聽後，輾│  │        │        │      │  │
│  │      │      │轉告知乙○○│  │        │        │      │  │
│  │      │      │，之後乙○○│  │        │        │      │  │
│  │      │      │再另與甲○○│  │        │        │      │  │
│  │      │      │約定時間、、│  │        │        │      │  │
│  │      │      │地點完成交易│  │        │        │      │  │
│  │      │      │並收取款項。│  │        │        │      │  │
├─┼───┼───┼──────┼─┼────┼────┼───┼─┤
│2 │甲○○│98年8 │同上。      │1 │海洛因1 │幫助販賣│7年8月│同│
│  │      │月10日│            │次│包（約  │第一級毒│      │上│
│  │      │22時18│            │  │0.2公克 │品      │      │  │
│  │      │分許  │            │  │），金額│        │      │  │
│  │      │      │            │  │500元   │        │      │  │
└─┴───┴───┴──────┴─┴────┴────┴───┴─┘
附表五：（被告戊○○轉讓第一級毒品海洛因）
┌─┬───┬───┬─────┬──┬────┬────┬───┬─┐
│編│轉讓對│時  間│轉讓過程及│交易│毒品種類│所犯罪名│處有期│備│
│號│象    │      │數量      │次數│與數量  │        │徒刑（│註│
│  │      │      │          │    │        │        │下同）│  │
├─┼───┼───┼─────┼──┼────┼────┼───┼─┤
│1 │己○○│98年12│在高雄縣梓│1次 │海洛因1 │轉讓第一│1年2月│  │
│  │      │月21日│官鄉赤崁赤│    │包，約  │級毒品  │      │  │
│  │      │下午某│慈宮菜市場│    │0.1公克 │        │      │  │
│  │      │時許  │附近，將海│    │        │        │      │  │
│  │      │      │洛因1 包無│    │        │        │      │  │
│  │      │      │償轉讓予蔡│    │        │        │      │  │
│  │      │      │錦城施用  │    │        │        │      │  │
└─┴───┴───┴─────┴──┴────┴────┴───┴─┘
附表六：（在「乙○○租處」、「河南路加油站」查扣物品）
┌─┬────┬──────┬─────┬─────┬──┬─────┐
│編│名  稱  │  數  量    │查獲地點  │鑑定結果  │持有│備  註    │
│號│        │            │          │          │人  │          │
├─┼────┼──────┼─────┼─────┼──┼─────┤
│ 1│海洛因1 │驗前淨重合計│乙○○租處│含海洛因成│何志│依毒品危害│
│  │包      │13.55 公克，│前之戊○○│分，純度80│豐  │防制條例第│
│  │        │驗後淨重13.1│身上      │.24%      │    │18 條 第1 │
│  │        │1 公克，空包│          │          │    │項前段，均│
│  │        │裝重0.66公克│          │          │    │沒收銷燬之│
├─┼────┼──────┼─────┼─────┼──┼─────┤
│ 2│海洛因1 │驗前淨重1.51│河南路加油│含海洛因成│同上│同上      │
│  │包      │公克，驗後淨│站        │分，純度41│    │          │
│  │        │重1.48公克，│          │.66%      │    │          │
│  │        │空包裝重0.48│          │          │    │          │
│  │        │公克        │          │          │    │          │
├─┼────┼──────┼─────┼─────┼──┼─────┤
│ 3│甲基安非│驗前淨重1.86│河南路加油│含甲基安非│同上│同上      │
│  │他命1包 │2 公克，驗後│站        │他命成分，│    │          │
│  │        │淨重1.853 公│          │純度96.6% │    │          │
│  │        │克          │          │          │    │          │
├─┼────┼──────┼─────┼─────┼──┼─────┤
│4 │行動電話│3 支（含SIM │河南路加油│供乙○○販│同上│依毒品危害│
│  │        │卡）        │站        │賣第一、二│    │防制條例第│
│  │        │            │          │級毒品犯罪│    │19條第1 項│
│  │        │            │          │所用之物  │    │前段，沒收│
├─┼────┼──────┼─────┼─────┼──┼─────┤
│ 5│電子秤  │1 台        │乙○○租處│同上      │同上│同上      │
│  │        │            │前之戊○○│          │    │          │
│  │        │            │身上      │          │    │          │
├─┼────┼──────┼─────┼─────┼──┼─────┤
│ 6│現金（新│1萬9400元（ │河南路加油│乙○○於附│同上│同上      │
│  │台幣，下│編號6 、7 均│站        │表一之販毒│    │          │
│  │同）    │乙○○所有，│          │所得      │    │          │
│  │        │下同）      │          │          │    │          │
├─┼────┼──────┼─────┼─────┼──┼─────┤
│ 7│現金    │7000元（編號│河南路加油│乙○○於附│同上│同上      │
│  │        │6 、7 合計2 │站        │表二之販毒│    │          │
│  │        │萬6400元）  │          │所得。    │    │          │
├─┼────┼──────┼─────┼─────┼──┼─────┤
│8 │現金    │2萬3800元   │6100元在河│與被告2 人│同上│不予諭知沒│
│  │        │            │南路加油站│本件販毒無│    │收        │
│  │        │            │；17700 元│關。      │    │          │
│  │        │            │在乙○○租│          │    │          │
│  │        │            │處查獲    │          │    │          │
├─┼────┼──────┼─────┼─────┼──┼─────┤
│9 │行動電話│1 支（含SIM │乙○○租處│與被告2 人│貊子│不予諭知沒│
│  │        │卡）        │          │犯罪無關。│其  │收        │
├─┼────┼──────┼─────┼─────┼──┼─────┤
│10│粉末1 包│驗前淨重1.62│乙○○租處│無法定毒品│何志│不予諭知沒│
│  │        │公克，驗後淨│          │成分      │豐  │收        │
│  │        │重1.56公克  │          │          │    │          │
└─┴────┴──────┴─────┴─────┴──┴─────┘

司法院資訊處製作；財團法人民間司法改革基金會備份。
